【裁判字號】    89,上易,1047
【裁判日期】    890816
【裁判案由】    竊佔
【裁判全文】
臺灣高等法院高雄分院刑事判決                  八十九年度上易字第一四七號
    上  訴  人  甲○○
    即  被  告
右上訴人因竊佔案件，不服臺灣澎湖地方法院八十九年度易字第十七號中華民國八十
九年五月五日第一審判決（起訴案號：臺灣澎湖地方法院檢察署八十九年度偵字第四
十八號），提起上訴，本院判決如左：
      主  文
上訴駁回。
      事  實
一、甲○○與莊極速（業經原審判處有期徒刑四月，緩刑二年，未經上訴而確定）均
    明知澎湖縣白沙鄉○○段第一七二三地號土地為澎湖縣所有，由澎湖縣政府管理
    ，竟共同意圖為自己不法之利益，基於共同竊佔之犯意，於民國八十五年七月十
    六日，在澎湖縣某不詳地點，約定由莊極速提供前揭公有土地予甲○○經營遊樂
    區。嗣甲○○隨即在上開地號如附圖（Ｂ）所示之土地上，搭建以貨櫃屋組合之
    「吉貝海休閒中心」，並營業至八十八年九月間，計竊佔澎湖縣政府所管理之前
    揭土地上如附圖（Ｂ）所示之土地面積達０．一八一一公頃。
二、案經臺灣澎湖地方法院檢察署檢察官自動檢舉偵查起訴。
    理  由
一、訊據上訴人即被告甲○○對於在上開土地上搭建貨櫃屋，經營「吉貝海休閒中心
    」，佔用如附圖（Ｂ）所示土地之事實固不諱言，惟矢口否認有何竊佔犯行。被
    告辯稱：伊不知上開土地係屬澎湖縣政府所管理，伊與莊極速合夥蓋遊樂區時，
    由莊極速提供上開土地，莊極速自稱該土地為其所有，伊始在該土地搭建貨櫃屋
    ，伊不知該處係公有土地，又伊與莊極速後因合夥投資之事不合，沒有聯繫，是
    伊二人自無所謂犯意聯絡，伊確未有竊佔之不法利益意圖云云。惟查：
    （一）上開土地係屬澎湖縣所有，由澎湖縣政府管理之事實，有土地登記簿謄本
          一紙附卷可資佐證（見偵查卷第二十七頁）。而我國之不動產登記制度係
          採公示主義，任何人只需向主管機關查明，即可知悉土地所有權人為何人
          。同案被告莊極速於原審審理時供稱：伊在提供土地時，即已向甲○○言
          明伊並無所有權狀等語明確（見原審卷第十七頁正、反面），且被告並未
          看過該筆土地之所有權狀、因忽略而未想到可能係別人之土地之情，亦分
          據被告於原審暨本院調查時供承在卷（見原審卷第十八頁、本院卷八十九
          年七月二十日筆錄），被告早已知悉該土地並非同案被告莊極速所有，應
          無可疑。而我國不動產登記制度採公示主義，不動產之所有人應擁有表彰
          其所有權之相關權狀。被告如欲查證該土地所有權人，僅須要求莊極速提
          出權狀供其觀覽或其主動向主管機關查明即可知悉，且此亦屬一般國民應
          具備之常識。而被告既於本院調查時自承莊極速並未提供權狀，且承認未
          向地政事務所查詢（見本院八十九年七月二十日筆錄），尚難於嗣後以當
          時莊極速曾帶領其去現場觀看，留有田梗、石頭圍牆，並與其叔為鄰，即
          遽謂其未明知該地非屬莊極速所有。被告既欲與莊極速合作，並投入相當
          龐大之資金，本應就該地究竟屬何人所有進行探究、查詢。詎被告對該土
          地所有權誰屬尚有疑問之際，竟不加以查證，而逕行在該土地上搭建貨櫃
          屋，即難謂其完全不知。況被告復承認其於八十八年三月份接獲縣政府告
          知，該地係公有土地之公文後，仍繼續在該地經營休閒中心（見原審卷第
          十八頁），更可徵被告確有竊佔之主觀上犯意。
    （二）被告與同案被告莊極速確曾約定，由同案被告莊極速提供前開土地供被告
          經營「吉貝海休閒中心」，營業期間發生任何事故均由被告（即乙方承租
          人）負責等情，為被告所坦承，並有被告與莊極速二人於八十五年七月十
          六日所定之契約書影本一紙附卷可稽（見偵查卷第三十三頁），被告與莊
          極速二人就在該地上搭建建物之事，已有共同犯意聯絡，至為明確。此外
          復有勘驗筆錄一份、土地複丈成果圖一紙、照片八張附卷足稽。被告所辯
          伊與莊極速後因合夥投資之事不合，沒有聯繫，並無所謂犯意聯絡云云，
          尚不足採信。被告所辯係因莊極速隱瞞事實，致受其欺騙，要難採信。
    （三）綜上所述，被告與同案被告莊極速二人確有共同竊佔之客觀上事實及主觀
          上之犯意，被告所辯，無非事後卸責之詞，不足採信。本案事證明確，被
          告竊佔犯行堪予認定。至於被告於本院調查時所提出之照片三幀，僅足以
          證明現場目前雜草橫生，惟尚不足以為有利被告之證明，併予敘明。
二、核被告甲○○所為，係犯刑法第三百二十條第二項之竊佔罪，應依同法條第一項
    處斷。被告與同案被告莊極速間，對上開犯行有犯意聯絡及行為分擔，為共同正
    犯。
三、原審引用刑法第二十八條、第三百二十條第二項、第一項、第七十四條第一款、
    罰金罰鍰提高標準條例第一條前段之規定，並審酌被告犯罪之動機、目的、方法
    、手段，犯罪所生之損害，及其犯後態度等一切情狀，量處有期徒刑四月。且認
    被告前未曾受有期徒刑以上刑之宣告，有該院被告全國前案紀錄表一紙附卷可稽
    （被告所犯偽造有價證券等案件，於八十九年五月十九日經最高法院撤銷發回本
    院，現在調查中，尚未確定），其經此次偵、審程序及科刑判決後，當知警惕，
    應無再犯之虞，因認前開對其宣告之刑，以暫不執行為適當，而併予宣告緩刑二
    年。原審法院判決之認事用法均無違誤，量刑亦甚允當。上訴人即被告空言否認
    犯行，提起上訴，指摘原判決不當，為無理由，應予駁回。
據上論斷，應依刑事訴訟法第三百六十八條，判決如主文。
本案經檢察官張其主到庭執行職務。
中    華    民    國     八十九     年       八       月       十六     日
                              臺灣高等法院高雄分院刑事第五庭
                                  審判長法官  吳水木
                                        法官  洪慶鐘
          法官  陳朱貴
右正本證明與原本無異。
不得上訴。
                                      書記官  呂素珍
中    華    民    國     八十九     年       八       月      十八      日
附錄本判決論罪之法條：
中華民國刑法第三百二十條：
意圖為自己或第三人不法之所有，而竊取他人之動產者，為竊盜罪，處五年以下有期
徒刑、拘役或五百元以下罰金。
意圖為自己或第三人不法之利益，而竊佔他人之不動產者，依前項之規定處斷。
前二項之未遂犯罰之。
                                                                        Ａ


司法院資訊處製作；財團法人民間司法改革基金會備份。
